【裁判字號】    94,交訴,80
【裁判日期】    950412
【裁判案由】    業務過失致死
【裁判全文】
臺灣士林地方法院刑事判決              94年度交訴字第80號
公訴人  臺灣士林地方法院檢察署檢察官
被  告  乙○○
上列被告因業務過失致死等案件，經檢察官提起公訴（94年度偵
字第6509號），經本院訊問被告後，被告為有罪之陳述，本院合
議庭裁定認本件宜由受命法官獨任進行簡式審判程序，判決如下
：
    主  文
乙○○從事業務之人，因業務上之過失致人於死，處有期徒刑拾
月。
    事實及理由
壹、構成犯罪事實：
一、乙○○係受僱於國光汽車客運股份有限公司（以下簡稱國光
    公司）之駕駛員，以駕駛營業大客車為業，為從事駕駛業務
    之人。民國94年6 月14日21時11分許，乙○○駕駛車號FO72
    2 號營業大客車，沿重慶北路高速公路下匝道，由北往南方
    向行駛，途經台北市大同區○○○路○ 段340 號前，應注意
    兩車併行之間隔，隨時採取必要之安全措施，依當時現場雖
    係夜間，惟屬有照明路段，且現場無施工及障礙物，視距良
    好，無不能注意之情形，竟疏於注意兩車併行之行車安全間
    隔，貿然行駛，致撞及同向右側由甲○○騎乘搭載孫女沈芷
    嫻之車號ASQ058號機車，致甲○○、沈芷嫻人車倒地，使沈
    芷嫻受有兩膝磨損、擦傷之傷害，甲○○則因顱骨呈開放性
    骨折而當場死亡。
二、乙○○肇事後，於警員前往現場處理尚不知何人為犯罪人之
    際，即主動向警員坦承為肇事者，並接受裁判。
貳、認定犯罪事實所根據的證據及理由：
一、被告乙○○對於受僱於國光公司，擔任駕駛員，以駕駛營業
    大客車為業，在執行業務時之上開時、地，因駕駛營業大客
    車疏未注意兩車併行時之行車安全距離，而擦撞甲○○騎乘
    之機車，致甲○○死亡、沈芷嫻受傷之事實坦白承認。
二、卷附之道路交通事故現場圖、交通事故補充資料表、肇事現
    場及車輛照片、道路交通事故調查報告表(一)(二)在卷可稽。
三、被害人甲○○係因本件車禍致顱骨呈開放性骨折死亡，業經
    台灣士林地方法院檢察署檢察官督同法醫師相驗明確，有相
    驗屍體證明書、驗斷書、勘驗筆錄在卷為憑。而被害人沈芷
    嫻因本車禍受傷之事實，亦有馬階紀念醫院乙種診斷證明書
    附卷足參。
四、按汽車行駛時，駕駛人應注意兩車併行之間隔，並隨時採取
    必要之安全措施，此道路交通安全規則第94條第3 項定有明
    文。被告平日以駕駛大客車載客為業，對此規定難諉為不知
    ，依當時情況又無不能注意情事，竟疏未注意致右側車身擦
    撞其右側由甲○○騎乘之機車，致被害人甲○○、沈芷嫻分
    別死亡、受傷，其有過失情節甚為明確，本件車禍經送台北
    市車輛行車事故鑑定委員會鑑定，亦同此認定，有鑑定意見
    書在卷可稽。被害人甲○○之死亡、被害人沈芷嫻之受傷，
    與被告之業務過失行為間，並具相當因果關係。
五、綜上，被告之業務過失致死、業務過失傷害犯行，洵堪認定
    。
、對於被告辯解，本院之判斷：
    就被告抗辯被害人甲○○當時由敦煌路右轉重慶北路，亦有
    未注意下交流道車輛之疏失，而與有過失部分，經查：
一、觀之卷附道路交通事故現場圖、現場照片可知：
    1 甲○○機車之刮地痕起點在重慶北路上之外側第四車道上
      ，距離第三車道1 公尺，刮地痕的終點亦在第四車道，距
      離第三車道1 點8 公尺，參以被告之大客車於發生車禍後
      斜停在第三車道，車頭朝東南方向，右後車角緊鄰第四車
      道之情形，足見被告之大客車行駛在第四車道時，即與甲
      ○○之機車發生擦撞。
    2 甲○○機車之刮地痕長5 點2 公尺，刮地痕起點距離重慶
      北路與敦煌路三岔路口處，有14點5 公尺，而現場甲○○
      之拖鞋、物品散落在重慶北路第四車道上，是縱然甲○○
      當時係自敦煌路右轉重慶北路，亦早已完成右轉而行駛在
      重慶北路上，難認甲○○有何應暫停讓直行車先行之疏失
      。
二、由卷附道路交通事故補充資料表、大同分局現場勘察報告及
    現場車輛照片可知，被告之大客車係右側較前方之側面車體
    （右前輪以後）數處有刮擦痕，甲○○之機車係左側把手、
    左後方向燈燈殼上、左側護條車殼上均有刮擦痕。參以被告
    於先後陳述「我在下交流道匝道上時，眼角餘光有看到車輛
    燈光從右側敦煌路口出來」（見94年6 月14日警詢筆錄）、
    「經過敦煌路口時，有看見機車燈光，才會切到內線去」等
    語（見94年6 月15日偵查筆錄），益見被告係在第四車道上
    行駛，於超越甲○○之機車時，因疏未注意兩車併行之安全
    距離，致撞及機車之情節甚明。
三、至被害人甲○○之血液經採驗結果，酒精濃度為22mg/dl (
    即0.022%），然本件車禍起因於被告之疏未注意兩車併行安
    全距離，已如前述，則縱被害人甲○○血液含一定比例之酒
    精濃度，而有違反交通法規之虞，亦與本件車禍之發生無相
    當因果關係，併予指明。
肆、論罪科刑的理由：
一、核被告乙○○的行為，是犯刑法第276 條第2 項業務過失致
    死罪、同法第284 條第2 項前段業務過失傷害罪。被告之一
    過失行為，使被害人甲○○、沈芷嫻分別死亡及受傷，為想
    像競合犯，應依刑法第55條規定，從重依業務過失致死罪論
    處。
二、被告於肇事後，在未被有偵查犯罪職權之公務員發覺前，主
    動向據報前往處理車禍之員警表示係肇事人等情，有台北市
    政府警察局道路交通事故肇事人自首情形紀錄表附卷足參，
    且接受審判，符合自首的要件，爰依刑法第62條前段規定，
    減輕其刑。
三、爰審酌被告為營業大客車司機，因過失駕車行為致被害人甲
    ○○死亡、被害人沈芷嫻受傷，其過失情節及發生死亡結果
    非輕，國光公司與被害人之家屬間因賠償金額未能達成合致
    ，而迄未達成民事上和解等情，量處如主文所示之刑。
伍、適用法律依據：
一、程序法方面：刑事訴訟法第299條第1項前段。
二、實體法方面：刑法第55條、第276 條第2 項、第284 條第2
    項前段、第62條前段，罰金罰鍰提高標準條例第1 條前段。
中    華    民    國    95    年     4    月    12    日
                        刑事第五庭法  官  蘇嫊娟
以上正本證明與原本無異。
如不服本判決，應於判決送達後10日內，向本院提出上訴狀。
                                  書記官  陳慧玲
中    華    民    國    95    年    4     月    14    日
本案論罪科刑法條：
中華民國刑法第276條
因過失致人於死者，處二年以下有期徒刑、拘役或二千元以下罰
金。
從事業務之人，因業務上之過失犯前項之罪者，處五年以下有期
徒刑或拘役，得併科3000元以下罰金。
中華民國刑法第284條
因過失傷害人者，處六月以下有期徒刑、拘役或五百元以下罰金
，致重傷者，處一年以下有期徒刑、拘役或五百元以下罰金。
從事業務之人，因業務上之過失傷害人者，處一年以下有期徒刑
、拘役或一千元以下罰金，致重傷者，處三年以下有期徒刑、拘
役或二千元以下罰金。


司法院資訊處製作；財團法人民間司法改革基金會備份。
